臺灣臺北地方法院民事判決　　　　　　　94年度訴字第3330號
原　　　告　 台北縣新店地區農會
法定代理人　 甲○○
訴訟代理人　 乙○○
　　　　　　 辛○○
被　　　告　 丙○○
　　　　　　 己○○
　　　　　　 戊○○
　　　　　　 庚○○○
兼上二人
訴訟代理人　 丁○○
上列當事人間請求清償借款事件，本院於中華民國94年12月13日
言詞辯論終結，判決如下：
    主  文
被告應連帶給付原告新台幣肆佰伍拾萬元，及自民國九十二年三
月十三日起至清償日止，按年息百分之六點二計算之利息，並自
民國九十二年四月十三日起至清償日止，其逾期在六個月以內者
，按上開利率百分之十，逾期超過六個月以上部分，按上開利率
百分之二十計付違約金。
訴訟費用由被告連帶負擔。
本判決於原告以新台幣壹佰伍拾萬元供擔保後，得假執行。
    事實及理由
壹、程序方面：
一、依兩造授信約定書第11條約定，當事人雙方合意以台北地方
    法院即本院為第一審管轄法院，本院自有管轄權。
二、按訴狀送達後，原告不得將原訴變更或追加他訴。但請求之
    基礎事實同一或不甚妨礙被告之防禦及訴訟之終結者，不在
    此限，民事訴訟法第255條第1項第2款、第7款分別定有明文
    。查原告於民國（下同）94年5月9日原以丙○○、庚○○○
    及高雙之繼承人丁○○、戊○○、己○○為債務人，向本院
    聲請核發支付命令（94年度促字第14563號），嗣因上開支
    付命令狀對被告丙○○、己○○送達不合法，原告乃於94年
    11月2日具狀變更追加高雙之繼承人丙○○、己○○為被告
    ，依繼承之法律關係訴請渠等連帶給付上開款項，其請求之
    基礎事實尚屬同一，亦不甚妨礙被告之防禦及訴訟之終結，
    揆諸首開法條規定，應予准許。
三、本件被告丙○○、己○○經合法通知，未於最後言詞辯論期
    日到場，核無民事訴訟法第386條所列各款之情事形，應依
    原告之聲請，由其一造辯論而為判決。
貳、原告起訴主張：
    被告丙○○於88年7月13日邀同其餘被告庚○○○及訴外人
    高雙為連帶保證人，向原告借款新台幣（下同）4,500,000
    元，借款期限自88年7月13日起至93年7月13日止，約定借款
    利息按年息8%計付，嗣後隨原告公告基本放款利率調整而調
    整，如遲延履行時，除按上開利率計息外，逾期在6個月以
    內者，按上開利率10%，逾期超過6個月以上部分，按上開利
    率20%加付違約金，嗣被告丙○○於91年間申請自91年11月
    1日起利率調降為年息6.2%。詎料，被告丙○○於上開借款
    到期後，未依約清償，僅繳息至92年3月13日止，屢經催討
    ，均置之不理，尚積欠本金4,500,000元及利息、違約金迄
    未清償。又訴外人高雙於90年9月9日死亡，被告丁○○、戊○○、丙○○、己○○為其繼承人，依繼承法理之規定，自
    應負連帶保證之責。依上開約定，本債務視為全部到期，爰
    依消費借貸及連帶保證契約之法律關係，訴請被告連帶返還
    借款等語。並聲明：(一)被告應連帶給付原告4,500,000元，
    及自92年3 月13日起至清償日止，按年息6.2%計算之利息，
    並自92年4 月13日起至清償日止，其逾期在6個月以內者，
    按上開利率10%，逾期超過6個月以上部分，按上開利率20%
    計付逾期違約金。(二)原告願供擔保，請准宣告假執行。
參、被告方面：
一、被告丁○○、戊○○、庚○○○部分：
    本件系爭借款利息於91年11月至92年3月共5個月所繳交之年
    利率為6.2%，債務人於93年12月6日向原告就系爭借款利息
    經電腦查詢列印自92年3月13日至93年12月6日止顯示亦為年
    利率6.2%。另自92年1月24日中央銀行公布台銀等五大銀行1
    2月份房貸平均年利率為3.686%；及94年6月23日被告為系爭
    借款乙事向原告新店農會中正辦事處詢價，當月相同房貸4,
    500,000元之基本放款年利率為2.3%計算。是原告請求被告
    等應連帶給付4,500,000元，並自92年3月13日起至清償日止
    ，按年息8%計算之利息，實屬不合理。且原告未依借據中有
    關每3個月調整利率或及時協助變更契約為指數型房貸等方
    式減低借款人利息之負擔，顯違反平等互惠之原則等語置辯
    。並聲明：(一)駁回原告之訴及其假執行之聲請。(二)如受不利
    判決，被告願供擔保，請准宣告免為假執行。
二、被告丙○○部分：
    被告丙○○經合法通知，均未於最後言詞辯論期日到場，僅
    於94年11月1日到庭陳述：其未收到原告聲請之支付命令狀
    ，故無償還之責。並聲明：(一)駁回原告之訴及其假執行之聲
    請。(二)如受不利判決，被告願供擔保，請准宣告免為假執行
    。
三、被告己○○部分：
    被告己○○經合法通知，均未於最後言詞辯論期日到場，僅
    於94年11月1日到庭陳述：系爭借款為其他被告所借，其亦
    未收到原告聲請之支付命令狀。並聲明：(一)駁回原告之訴及
    其假執行之聲請。(二)如受不利判決，被告願供擔保，請准宣
    告免為假執行。
肆、本件原告主張之事實，已據其提出借據、授信約定書、放款
    交易明細查詢、貸款利率更換同意書等為證，核屬相符；
    惟被告丁○○、戊○○、庚○○○以利息以年利率6.2%計算
    ，實屬過高等語，資為抗辯。按約定利率，超過週年20%者
    ，債權人對於超過部分之利息，無請求權，民法第205條定
    有明文，此乃約定利率最高之限制。本件借款利率依兩造借
    據第3條約定，係按年利率7.5%加碼年息0.5%計算，並隨原
    告基本放款利率變動而調整，並同意按照原告放款利率加碼
    標準每屆滿3個月得檢討調整一次，而原告所訂基本放款利
    率於91年11月1日業已調整為年利率6.2%計付，則依兩造上
    開之約定，原告主張本件借款為年利率6.2%，非屬無據，除
    未逾前述民法有關年息20%之最高限制，原告所自訂之基本
    放款利率亦與一般同業之銀行所訂相當，並無過高之情形，
    是被告上開之抗辯，顯無可採，至被告丙○○、己○○既不
    否認為高雙之繼承人，即應連帶負保證之責。從而，原告依
    消費借貸及連帶保證契約之法律關係，請求被告連帶給付借
    款4,500,000元，及如主文第1項所示之利息、違約金，為有
    理由，應予准許。
伍、假執行之宣告：
    原告陳明願供擔保，請求宣告假執行，核無不合，茲酌定相
    當之擔保金額，予以准許。
陸、據上論結：本件原告之訴為有理由，依民事訴訟法第385條
    第1項前段、第85條第2項、第390條第2項，判決如主文。
中　　華　　民　　國　　94　　年　　12　　月　　21　　日
                  民事第五庭    法　官　 蔡如琪
以上正本係照原本作成
如對本判決上訴，須於判決送達後20日內向本院提出上訴狀
中　　華　　民　　國　　94　　年　　11　　月　　21　　日
                                書記官　劉寶鈴
